臺灣桃園地方法院刑事判決　　　　　　 109年度訴字第1122號
公　訴　人　臺灣桃園地方檢察署檢察官
被　　　告　陳慶豐　


選任辯護人　劉睿哲律師
上列被告因偽造文書案件，經檢察官提起公訴（109 年度偵字第
00000號），本院判決如下：
    主  文
陳慶豐無罪。
    理  由
一、公訴意旨略以：被告陳慶豐於民國107 年6 月11日至108 年
    6 月12日間，與告訴人萬藤科技有限公司（下稱萬藤公司）
    之代表人張程鈞有業務往來，被告與張程鈞僅約定被告得使
    用萬藤公司之發票章。詎被告竟基於偽造文書之犯意，於10
    8 年1 月28日前某日，在不詳地點，偽刻萬藤公司之公司章
    ，並將該偽刻之公司章蓋用在報價單上，被告續於108 年1
    月28日在平鎮住所，以通訊軟體Line傳送上開報價單之方式
    ，向佰驟智能有限公司（下稱佰驟公司）行使之，致生損害
    於萬藤公司，故認被告涉犯刑法第216 條、第210 條之行使
    偽造私文書、刑法第217 條之偽造印文及署押等罪嫌。
二、按犯罪事實應依證據認定之，無證據不得認定犯罪事實；檢
    察官就被告犯罪事實，應負舉證責任；不能證明被告犯罪，
    應諭知無罪之判決，刑事訴訟法第154 條第2 項、第161 條
    第1 項、第301 條第1 項前段分別定有明文。是檢察官對於
    起訴之犯罪事實，若不能提出證據使通常一般人不致有所懷
    疑，而得確信起訴之犯罪事實為真之程度，則基於無罪推定
    原則，應諭知被告無罪（最高法院76年台上字第4986號、92
    年台上字第128 號判例意旨參照）。又告訴人或被害人之利
    害關係與被告相反，渠等之指訴、證述應有補強證據，以供
    審認是否真實。
三、公訴人認被告涉犯上開罪嫌，無非以被告之供述、張程鈞之
    供述、報價單、萬藤公司設立登記表等為其主要之論據。
四、本院之判斷：
    訊據被告固坦承有刻萬藤公司之公司章並蓋在報價單上，惟
    堅詞否認有何偽刻印章及行使偽造文書之犯行，並辯稱：大
    約102 年至104 年間，張程鈞借用我開立的桀瑞國際有限公
    司（下稱桀瑞公司）的名義進出貨，當時我有借桀瑞公司的
    印章給張程鈞用，桀瑞公司結束後，換我於104 年起借用張
    程鈞開立的萬藤公司名義進出貨，因為在106 年9 月有1 張
    合約書，我光要請張程鈞用印就連絡好幾次，且張程鈞老婆
    是大陸人，有時候要回大陸好幾月，所以106 年9 月的案子
    後，我就向張程鈞講「我刻一個萬藤公司便章」，張程鈞在
    106 年9 至10月間的電話中同意我刻的，後來我用萬藤公司
    名義賣貨給佰驟公司時，佰驟公司在交易最後階段要求要在
    報價單上蓋萬藤公司之公司章，我才用印等語。
  ㈠依被告上開所述與卷附報價單（見他1819卷第35頁），可知
    ，被告自承有刻萬藤公司之公司章，並蓋用在出售貨物予佰
    驟公司之報價單上的事實確屬真實。另依萬藤公司設立登記
    表（見他1819卷第43頁）記載，張程鈞確為萬藤公司之代表
    人。故本案應審究者為：被告是否經過萬藤公司代表人張程
    鈞同意方刻用萬藤公司之公司章？
  ㈡查張程鈞於偵查及審理中證稱：我只同意被告以萬藤公司之
    名義開立發票，且發票章都是在我這，沒有交給被告，被告
    來我這邊開，我沒有同意被告刻萬藤公司之公司章及用在與
    佰驟公司之交易上等語（見他1818卷第18頁、偵14307 第12
    頁及本院卷第103-104 頁），而公訴人引用上開張程鈞證述
    並提出萬藤公司設立登記表（見他1819卷第43頁），主張報
    價單上萬藤公司之公司章與設立登記表上之公司章不同，何
    以被告有使用印章需求卻不向張程鈞借用，另被告擅自刻用
    萬藤公司公司章已損及經濟部管理公司之正確性云云（見本
    院卷第133 頁）。惟法律上未限制公司平日行政作業、對外
    交易、金融帳戶、簽發票據所用之印章必定需與設立登記表
    上之印章相同，公司本得依其使用習慣刻用多種樣式印章，
    故報價單上之公司章與設立登記表上之公司章不同，並不能
    推論被告未經張程鈞同意而刻用萬藤公司之公司章的事實存
    在，且公司亦不會因刻用多種樣式公司章即損及經濟部對公
    司印章管理之正確性，是公訴人此部分主張及舉證應屬誤會
    。
  ㈢公訴人復主張只查得被告與張程鈞有成立借用發票章之約定
    ，查無雙方有被告得另行刻用萬藤公司之公司章之約定，而
    認被告未經張程鈞同意刻用公司章之罪證明確云云（見本院
    卷第10頁）。惟卷附萬藤公司開立給佰驟公司之發票2 紙（
    見他1819卷第51、53頁）內之未稅金額總計與報價單上之未
    稅優惠價金額相同（見同上卷第35頁），參以張程鈞於準備
    程序及審理中證稱：萬藤公司開給佰驟公司之2 紙發票都是
    我開的，我有同意這筆交易，我同意被告用萬藤公司的名義
    銷貨及進貨且沒有限制銷貨及進貨之金額大小等語（見本院
    卷第33-34 、114 、117 頁），可知，張程鈞對有蓋用萬藤
    公司章之報價單此筆交易內容知之甚詳，衡諸常情，張程鈞
    既同意被告對外使用萬藤公司名義交易亦同意報價單所載交
    易，則張程鈞一併同意被告使用萬藤公司之公司章之機率遠
    高於張程鈞不同意被告使用之公司章之機率，況刑事訴訟法
    第161 條第1 項規定之舉證責任，應由公訴人提出被告未經
    張程鈞之同意而刻用萬藤公司之積極證據，用以證明被告犯
    罪，而非以查無雙方約定存在即遽認被告虛偽刻用萬藤公司
    章，是公訴人此部分之主張，亦屬誤會。
  ㈣承前開㈡、㈢所論，本案公訴人所提之唯一證據僅有身分應
    定性為被害人之張程鈞之證述。依張程鈞與被告間之LINE對
    話紀錄（即附表編號5 、7 、20、28、37所示對話）、張程
    鈞借用桀瑞公司名義進銷貨之發票明細（即附件），可知張
    程鈞與被告約定彼此借用對方公司名義銷貨及進貨時，雙方
    會於固定之時間結算銷貨與進貨（不含稅）之差額，並將差
    額之10% 給付對方，且銷貨所得之金錢歸由借用名義之人處
    分，出借名義之人應依借用名義之人指示匯款或領取轉交對
    方。又上開報價單此筆交易，係被告以萬藤公司名義向立融
    儀器貿易有限公司（下稱立融公司）進貨後，再以萬藤公司
    名義銷貨予佰驟公司，故佰驟公司於108 年8 月27日匯款新
    臺幣（下同）470,400 元予萬藤公司之貨款，被告將用以支
    付向立融公司進貨之貨款，為張程鈞所明知（見附表編號14
    、26、27、28所示對話、萬藤公司土地銀行歷史交易明細及
    張程鈞之供述，本院卷第73、109 、135 頁），惟張程鈞卻
    於108 年8 月30日要求被告就470,400 元其中之32萬元作為
    清償被告積欠張程鈞之債務所用，並於被告拒絕後，仍將47
    0,400 元自行領出，致被告無法支付貨款予立融公司，立融
    公司始於109 年1 月間向萬藤公司追償貨款，張程鈞旋於10
    9 年1 月對被告發存證信函要求被告應清償立融公司之貨款
    等情，有對話紀錄（見附表編號26、27）、張程鈞之證述（
    見本院卷第109-110 頁）及存證信函（見審訴卷第55頁）可
    憑，故張程鈞與被告於109 年1 月間已就借用萬藤公司名義
    進銷貨之貨款處分事宜生交易糾紛，張程鈞接續於109 年2
    月25日以萬藤公司名義提起本案告訴（見張程鈞第一次詢問
    筆錄，日期為109 年2 月25日，他1819卷第5 頁、他1818卷
    第5 頁），則於張程鈞與被告已有嫌隙狀況下，難認張程鈞
    之證述無偏頗或有意遺忘重要細節之虞，自不能於無補強證
    據下，僅以張程鈞證述未曾同意被告刻用萬藤公司之公司章
    遽為不利被告之認定。
  ㈤綜上所述，公訴人於上開三、所舉證據資料，無法使通常一
    般之人均不致有所懷疑，而得確信被告有偽刻用萬藤公司之
    公司章在報價單後行使之行為，並因此涉犯偽造印章及行使
    偽造文書罪為真實的程度，則依前開法條及說明，應認公訴
    人之舉證尚未完足，是無從證明被告犯罪即應對被告為有利
    之認定，而為無罪之諭知。
五、依刑事訴訟法第301條第1項前段，判決如主文。
本案經檢察官劉建良提起公訴，檢察官高健祐、林奕瑋到庭執行
職務。
中    華    民    國   110    年    11    月    3     日
                  刑事第八庭  審判長法  官  許雅婷
                                    法  官  郭書綺
                                    法  官  葉作航
以上正本證明與原本無異。
如不服本判決應於收受判決後20日內向本院提出上訴書狀，並應
敘述具體理由。其未敘述上訴理由者，應於上訴期間屆滿後20日
內向本院補提理由書(均須按他造當事人之人數附繕本)「切勿逕
送上級法院」。
                                    書記官  蔡明燕
中    華    民    國   110    年    11    月    4     日
附表：見他1819卷第69-105頁
附件：見他1819卷第57-63頁